【裁判字號】    88,訴,3529
【裁判日期】    890804
【裁判案由】    拆屋還地
【裁判全文】
臺灣臺北地方法院民事判決  八十八度訴字第三五二九號
    原      告    臺灣銀行
    法定代理人    甲○○
    訴訟代理人    戊○○
    複  代理人    謝心味律師
    被      告    壬○○      .
                  丁○○      .
                  庚○○      .
                  辛○○      .
                  己○○      .
                  乙○○      .
                  林個楨      .
                  劉林玉真    .
右當事人間請求拆屋還地事件，本院判決如左：
    主      文
被告壬○○應將如附圖紅色部分所示坐落臺北市○○段○○段七九四號地號土地上之
建物即門牌號碼：臺北市○○路九十二巷四十號房屋（面積：十二．四平方公尺）拆
除，返還上開土地予原告。並應自民國八十九年一月十三日起至返還上開土地之日止
，按月給付原告按占用土地各該年度公告地價年息百分之五計算之損害賠償金。
被告丁○○、庚○○、辛○○、己○○、乙○○應連帶給付原告新臺幣壹拾伍萬貳仟
伍佰陸拾壹元，及自民國八十八年九月二十九日起至清償日止，按年息百分之五計算
之利息。
原告其餘之訴駁回。
訴訟費用由被告壬○○負擔百分之五十，被告丁○○、庚○○、辛○○、己○○、乙○○連帶負擔百分之三十二，餘由原告負擔。
本判決第一項於原告以新臺幣陸拾伍萬元為被告壬○○供擔保後，得假執行。
本判決第二項於原告以新臺幣伍萬元為被告丁○○、庚○○、辛○○、己○○、乙○○供擔保後，得假執行。
原告其餘假執行之聲請駁回。
    事      實
甲、原告方面：
一、聲明：
    （一）被告壬○○應將如附圖紅色部分所示坐落臺北市○○段○○段七九四號地
          號土地上之建物即門牌號碼：臺北市○○路九十二巷四十號房屋（面積：
          十二．四平方公尺）拆除，返還上開土地予原告。並應自民國八十九年一
          月十三日起至返還上開土地之日止，按月給付原告按占用土地各該年度公
          告地價年息百分之五計算之損害賠償金。
    （二）被告丁○○、庚○○、辛○○、己○○、乙○○應連帶給付原告新臺幣（
          下同）二十三萬七千四百六十三元，及自起訴狀繕本送達翌日即民國八十
          八年九月二十九日起至清償日止，按年息百分之五計算之利息，其中四萬
          七千三百二十元，被告林個楨、劉林玉真同負連帶給付責任。
    （三）願供擔保，請准宣告假執行。
二、陳述：
    （一）坐落臺北市○○段○○段七九四地號土地為原告所有，訴外人林柯瑤孌及
          被告庚○○、辛○○、己○○、乙○○於八十年十二月十七日與原告訂立
          基地租賃契約續租事宜，承租上開土地，租期自八十年十二月一日起至八
          十三年十二月三十一日止，其上建物即門牌號碼：臺北市○○路九十二巷
          四十號房屋所有權人即被告丁○○並為履約之保證人。茲查兩造租約於八
          十三年十二月三十一日屆滿後，被告庚○○等即未再與原告續約，惟仍繼
          續占有使用系爭土地。嗣上開建物經本院以八十八年度民執亥字第三三七
          二號拍賣結果，無人應買，於八十八年十月十五日交被告丁○○之債權人
          即被告壬○○承受，並自八十九年一月十三日起點交被告壬○○。
    （二）訴外人林柯瑤孌及被告庚○○、辛○○、己○○、乙○○於八十年十二月
          十七日與原告訂立基地租賃契約，承租上開土地，約定應繳租金依出租機
          關按法令規定所計算方式每年分期繳納，其依規定調整租率時，承租人並
          願按照調整之租金金額自調整之月份依出租機關所開繳納通知書規定期限
          ，自動向指定繳款處所繳納。又依臺灣省政府八十一年七月十一日八一府
          財五字第七三二三三號函，非商業區及市場基地按公告地價年息百分之五
          計收，並溯及自八十年七月一日起實施。本件原告前係按調整前申報地價
          （七十六年七月）及租金率（百分之三）計收租金，致有產生調整前後差
          額情事，被告自應補繳自八十年七月一日起至八十二年二月二十八日止之
          租金差額。又訴外人林柯瑤孌及被告庚○○、辛○○、己○○、乙○○等
          積欠自八十三年七月一日起至八十三年十二月三十一日止之租金，訴外人
          林柯瑤孌於八十年十二月十四日死亡，是就此租賃之債權債務，自應由其
          子女丁○○、庚○○、辛○○、己○○、乙○○、林個楨、劉林玉真共同
          繼承，原告請求渠等負連帶清償之責，自有理由。
    （三）又依臺灣省政府財政廳八十三年九月十三日三財五字第０六七五五五號函
          ，符合臺灣省政府規定公有基地租金標準第十二點規定優惠資格者，應由
          該具優惠資格者檢證申請，始得依應繳租金率六折計收租金，本件被告丁○○等人並未檢證申請，本件租金部分應仍依申報地價之百分之五計收。
    （四）按依系爭契約第十二條約定：本租期屆滿時，承租人如有意繼續租用，應
          於租期屆滿前一個月，自動向出租機關申請換訂租賃契約，否則出租機關
          視為無意續租。茲查兩造租約於八十三年十二月三十日屆滿後，被告庚○○等即未再與原告續約，是自八十四年一月一日起兩造已無租賃關係存在
          ，被告丁○○、庚○○、辛○○、己○○、乙○○等人占有系爭土地，即
          屬無權占有。渠等無權占有使用系爭土地，因而致原告受有損害，原告自
          得請求相當於租金之不當得利。另依臺灣省政府八十三年七月二十九日八
          三府財五字第六三一五二號函附件之「臺灣省省有基地租金率調整方案」
          第三點規定：占用基地之使用補償金比照第三點規定之租金率計收，但不
          得依照優惠之租金計收，本件被告丁○○等無權占有期間，自仍應依申報
          （公告）地價年息百分之五計算不當得利金額。
    （五）又訴外人林柯瑤孌及被告庚○○、辛○○、己○○、乙○○承租之基地為
          十二．四平方公尺，調整前後租金率分為百分之三、百分之五，自七十六
          年七月一日起至八十二年六月三十日止，租金差額為二萬八千六百六十元
          。又依八十三年度公告地價每平方公尺六萬零二百元及租金率百分之五計
          算結果，渠等積欠之六個月租金共計一萬八千六百六十元，二者合計四萬
          七千三百二十元，應由被告丁○○、庚○○、辛○○、己○○、乙○○、
          丙○○、劉林玉真連帶給付。
    （六）原告對被告丁○○、庚○○、辛○○、己○○、乙○○等人另請求自八十
          四年一月一日起至八十九年一月十二日止無權占有期間相當租金之不當得
          利，依八十三年度、八十六年度公告地價六萬零二百元、六萬一千七百元
          及租金率百分之五計算結果，被告丁○○、庚○○、辛○○、己○○、乙○○等人，應連帶賠償原告之數額合計為十九萬零一百四十三元。
    （七）又被告壬○○於八十八年十月二十九日已取得系爭房屋所有權，並於八十
          九年一月十三日占有系爭房屋，被告壬○○所有之系爭房屋無正當權源，
          占用原告所有之上開土地，原告自得請求被告壬○○將系爭房屋拆除，並
          將上開土地返還原告。另被告壬○○使用系爭房屋並未與原告訂立基地租
          賃契約，其占用系爭土地即屬無權占有，準此，原告自得本於侵權行為、
          不當得利之法律關係，請求被告壬○○按月給付依系爭土地各該年度公告
          地價年息百分之五之損害賠償金。
三、證據：
    （一）土地登記簿謄本。
    （二）建物登記簿謄本。
    （三）戶口名簿。
    （四）地價證明書。
    （五）基地租賃契約。
    （六）繼承系統表。
    （七）戶籍謄本。
    （八）臺灣省政府規定公有基地租金標準。
    （九）臺灣省政府八十三年九月十三日八三財五字第０六七五五五號函。
    （十）臺灣省政府八十三年七月二十九日八三財五字第六三一五二號函。
  （十一）臺灣省政府八十一年七月十日八一府財五字第七三二三三號函。
  （十二）臺灣省政府八十一年十二月三十日八一府財五字第一一七七０一號函。
  （十三）臺灣銀行基隆分行八十五年一月十九日85.01.19銀基總字第０二九二號函
          。
  （十四）臺灣銀行總行八十三年十二月六日總（二）第三科字第四五八四號函。
乙、被告方面：
壹、被告庚○○、辛○○、己○○、乙○○、林個楨部分：
    被告庚○○、辛○○、己○○、乙○○、林個楨未於言詞辯論期日到場，亦未提
出任何書狀作任何聲明或陳述。
貳、被告丁○○部分：
    被告丁○○未於言詞辯論期日到場，惟據其提出書狀所為之聲明、陳述如左：
一、聲明：
    駁回原告之訴及假執行之聲請。
二、陳述：
    被告丁○○於八十一年七月二十九日取得系爭建物所有權，系爭租賃契約則係被
    告庚○○、辛○○、己○○、乙○○於八十年十二月十七日與原告所簽訂，於租
    賃期間，被告等並未積欠租金，且被告丁○○僅係保證人，保證期間既已屆滿，
    被告丁○○自不負保證之責。
參、被告劉林玉真部分：
一、聲明：
    駁回原告之訴及假執行之聲請。
二、陳述：
  （一）訴外人林柯瑤孌於八十年十二月十四日死亡，而完成系爭契約訂立之時間
          為八十年十二月十七日，此為兩造所不爭，訴外人林柯瑤孌自非系爭契約
          當事人，原告依繼承之法律關係列劉林玉真為被告，顯屬不適格。
    （二）系爭房屋早於八十四年之前即已無人居住，積欠租金應指八十三年七月一
          日起至八十三年十二月三十一日六個月而已，原告請求八十四年以後相當
          於租金之不當得利為無理由。
    （三）被告庚○○、辛○○、己○○、乙○○承租之基地面積為十二．四平方公
          尺，原告以十六平方公尺計算租金，顯有超收租金情事，且臺灣省政府租
          金有優惠辦法，原告以百分之五計算租金，亦有不當。
肆、被告壬○○部分：
一、聲明：
    駁回原告之訴及假執行之聲請。
二、陳述：
    被告壬○○僅係系爭房屋之承受人，且願支付租金承租系爭土地，惟屢遭原告拒
    絕，被告壬○○並未無權占有系爭土地，本件民事糾紛與之無涉。
丙、本院依職權調閱本院八十八年度執亥字第三三七二號給付票款強制執行卷宗，並
    依職權勘驗現場，囑託臺北市大安地政事務所派員會同測量系爭房屋位置、面積
    ，製有勘驗筆錄及複丈成果圖附卷。
    理      由
甲、程序方面：
    本件被告丁○○、庚○○、辛○○、己○○、乙○○、林個楨經合法通知，未於
    言詞辯論期日到場，核無民事訴訟法第三百八十六條所列各款情形，爰依原告之
    聲請，由其一造辯論而為判決。
乙、兩造爭執之要旨：
一、原告起訴主張：坐落臺北市○○段○○段七九四地號土地為其所有，訴外人林柯
    瑤孌及被告庚○○、辛○○、己○○、乙○○於八十年十二月十七日與原告訂立
    基地租賃契約續租事宜，承租上開土地，租期自八十年十二月一日起至八十三年
    十二月三十一日止，其上建物即門牌號碼：臺北市○○路九十二巷四十號房屋所
    有權人即被告丁○○則為履約之保證人。茲查兩造租約於八十三年十二月三十一
    日屆滿後，被告庚○○等即未再與原告續約，惟仍繼續占有使用系爭土地。嗣上
    開建物經本院以八十八年度民執亥字第三三七二號拍賣結果，無人應買，於八十
    八年十月十五日交被告丁○○之債權人即被告壬○○承受，並自八十九年一月十
    三日起點交被告壬○○。上開房屋無權占用原告所有系爭土地，原告爰依民法第
    七百六十七條之規定，訴請現房屋所有權人即被告壬○○將占用系爭土地之上開
    房屋拆除，返還土地予原告。另被告壬○○無權占用前揭土地，受有相當於租金
    之利益，致原告受有相當於租金損失之損害，原告另基於不當得利、侵權行為規
    定，訴請被告壬○○自八十九年一月十三日起至返還上開土地，按月給付原告依
    系爭土地各該年度公告地價年息百分之五之損害賠償金。又訴外人林柯瑤孌及被
    告庚○○、辛○○、己○○、乙○○承租上開土地積欠自八十三年七月一日起至
    八十三年十二月三十一日止之租金計一萬八千六百六十元，且原告前係按調整前
    申報地價（七十六年七月）及租金率（百分之三）計收租金，致有產生調整前後
    差額情事，渠等依約尚應補繳自八十年七月一日起至八十二年六月三十日止之租
    金差額計二萬八千六百六十元，茲因訴外人林柯瑤孌於八十年十二月十四日死亡
    ，是就此租賃之債權債務，自應由其子女丁○○、庚○○、辛○○、己○○、乙○○、林個楨、劉林玉真共同繼承，連帶負清償之責。另被告丁○○、庚○○、
    辛○○、己○○、乙○○自八十四年一月一日起至八十九年一月十二日止，無權
    占用前揭土地，受有相當於租金之利益，致原告受有相當於租金損失之損害，原
    告並基於不當得利、侵權行為規定，請求渠等賠償相當於租金損失之損害，即按
    系爭土地公告地價年息百分之五計算合計十九萬零一百四十三元之損害等語。
二、被告丁○○則以：被告等並未積欠租金，且被告丁○○僅係保證人，保證期間既
    已屆滿，被告丁○○自不負保證之責等語。被告劉林玉真則以：訴外人林柯瑤孌
    於八十年十二月十四日死亡，並非系爭契約當事人，原告依繼承之法律關係列劉
    林玉真為被告，顯屬不適格，且系爭房屋早於八十四年之前即已無人居住，原告
    請求八十四年以後相當於租金之不當得利為無理由，另被告庚○○、辛○○、己○○、乙○○承租之基地面積為十二．四平方公尺，原告以十六平方公尺計算租
    金，顯超收租金，況臺灣省政府租金有優惠辦法，原告以百分之五計算租金，亦
    有不當等語。被告壬○○則以：被告壬○○僅係系爭房屋之承受人，且願支付租
    金承租系爭土地，惟屢遭原告拒絕，被告壬○○並未無權占有系爭土地，本件民
    事糾紛與之無涉等語資為抗辯。
丙、得心證之理由：
Ａ．關於被告丁○○、庚○○、辛○○、己○○、乙○○部分：
一、本件原告主張坐落臺北市○○段○○段七九四地號土地為其所有，被告庚○○、
    辛○○、己○○、乙○○與原告訂立基地租賃契約續租事宜，承租上開土地，租
    期自八十年十二月一日起至八十三年十二月三十一日止，其上建物即門牌號碼：
    臺北市○○路九十二巷四十號房屋所有權人即被告丁○○則為履約之保證人。兩
    造租約於八十三年十二月三十一日屆滿後，被告庚○○等共積欠八十三年七月一
    日起至八十三年十二月三十一日止之租金，且亦未再與原告續約，惟仍繼續占有
    使用系爭土地至八十九年一月十二日之事實，已據其提出土地登記簿謄本、建物
    登記簿謄本、基地租賃契約、臺灣銀行總行八十三年十二月六日總（二）第三科
    字第四五八四號函等件為證，且據被告劉林玉真供述明確，並經本院履勘現場，
    囑託臺北市大安地政事務所派員會同測量系爭房屋位置、面積，製有勘驗筆錄、
    複丈成果圖附卷可稽，另調閱本院八十八年度執亥字第三三七二號給付票款強制
    執行卷宗查明屬實，堪認原告此部分主張為真實。
二、按依臺灣省政府規定之公有基地租金標準，自八十二年七月一日起，訂定「臺灣
    省有基地租金率調整方案」不分使用分區，一律按收租當期土地申報地價年息百
    分之五計收，並增列「供自用住宅使用之承租戶面積在一００平方公尺以內部分
    」，按應繳租金率六折計收，並溯自八十二年七月一日起實施。本件被告庚○○
    等係自八十三年十二月一日起承租系爭土地，承租之面積為十二．四平方公尺，
    渠等之戶籍又均設於房屋所在地址，系爭房屋係供住家所用，為兩造所不爭，揆
    諸前揭說明，系爭土地之租金自應按應繳租金率六折即年息百分之三計收。雖原
    告主張依臺灣省政府財政廳八十三年九月十三日三財五字第０六七五五五號函，
    符合臺灣省政府規定公有基地租金標準第十二點規定優惠資格者，應由該具優惠
    資格者檢證申請，始得依應繳租金率六折計收租金，被告等並未檢證申請，租金
    部分應仍依申報地價之百分之五計收云云。惟參諸臺灣省政府上開函文，其正本
    收受者為桃園、雲林縣政府，副本收受者為各縣市政府，並未對外公告，且說明
    欄第二項更明文責令各縣市政府應將「臺灣省省有基地租金率調整方案」轉知各
    承租人，是該等函文之意旨在於責令各縣市政府將租金率調整方案轉知各承租人
    ，而非函示未檢證申請之承租人即不得享有優惠租金率，該等函文自無拘束各承
    租人之效力，準此，原告以未送達各承租人且未對外公告之臺灣省政府函文主張
    被告庚○○等因未檢證申請以優惠資格計算租金率，租金部分仍依申報地價之百
    分之五計收，尚非可採。
三、又按承租人應繳租金依出租機關按法令規定所計算方式每年分期繳納，其依規定
    調整租率時，承租人並願按照調整之租金金額自調整之月份依出租機關所開繳納
    通知書規定期限，自動向指定繳款處所繳納，系爭基地租賃契約第四條約定甚明
    。而非商業區及市場基地按公告地價年息百分之五計收，並溯及自八十年七月一
    日起實施，復有臺灣省政府八十一年七月十一日八一府財五字第七三二三三號函
    在卷可憑。本件原告前係按調整前申報地價（七十六年七月）及租金率（百分之
    三）計收租金，有系爭基地租賃契約在卷可憑，互核調整前後之租金率，其租金
    率確有差異，是原告依上開租約約定請求調整前後租金差額，固屬有據。惟被告
    庚○○等係自八十年十二月一日起始承租系爭土地，且自八十二年七月一日起，
    「供自用住宅使用之承租戶面積在一００平方公尺以內部分」，又應按應繳租金
    率六折即年息百分之三計收，則被告等應補繳租金差額之期間應自八十年十二月
    一日起至八十二年六月三十日止，原告就八十三年十二月一日前，被告庚○○、
    辛○○、己○○、乙○○等即有承租之事實，既未能舉證以實其說，自難僅以系
    爭租約係屬「續租」，即推定被告等於八十年十二月一日前有承租系爭土地之事
    實，從而，原告請求自七十六年七月一日起至八十年十一月三十日止之租金差額
    ，尚非有據，自難准許。
四、又兩造所不爭之系爭租約第十四條載明：承租人應覓具保證人，保證履行契約，
    並願負連帶賠償責任及願拋棄先訴抗辯權，依此約定，保證人即被告丁○○就承
    租人即被告庚○○、辛○○、己○○、乙○○積欠之租金及應補繳之租金差額，
    應負連帶清償之責，是以原告請求被告丁○○連帶給付上開積欠之租金、租金差
    額，為法之所許。
五、原告所有之系爭土地之申報地價：八十三年度為每平方公尺六萬零二百元，有台
    北市地價證明書在卷可憑。依被告等承租之面積，以該土地申報價額百分之三為
    計算之標準，原告起訴請求被告丁○○、庚○○、辛○○、己○○、乙○○連帶
    給付自八十三年七月一日起至八十三年十二月三十一日止積欠之租金一萬一千一
    百九十六元（計算式如附表所示），自八十年十二月一日起至八十二年六月三十
    日止之租金差額二萬七千二百二十七元（計算式如附表所示），並均自起訴狀繕
    本送達之翌日即八十八年九月二十九日起至清償日止，按週年利率百分之五計算
    之利息，為有理由，應予准許，逾此部分之請求，為無理由，應予駁回。
六、再者，依不當得利之法則請求返還不當得利，以無法律上之原因而受有利益，致
    他人受有損害為其要件。故其得請求返還之範圍，應以對方所受之利益為度，非
    以請求人所受損害若干為準，無權占有他人土地，可能獲得相當於租金之利益為
    社會通常之觀念，是被上訴人抗辯其占有系爭土地所得之利益，僅相當於法定最
    高限額租金之數額，尚屬可採，最高法院六十一年臺上字第一六九五號著有判例
    。本件被告丁○○、庚○○、辛○○、己○○、乙○○等於系爭租約終止後，猶
    占用原告土地使用，致原告受有不能使用系爭土地之損害，已如前述，原告依不
    當得利之法律關係，請求被告等給付相當於租金之利益，固非無據。惟被告等原
    係系爭土地之承租人，是渠等於租約終止後繼續占有使用系爭土地，所取得相當
    於租金之利益，應與原應給付之租金數額相同，揆諸前揭判例意旨，原告所得請
    求返還之不當得利，應以被告等免繳租金之利益為範圍，方屬允洽。本件被告等
    原應給付之租金率，係以系爭土地申報價額之年息百分之三計算，已如前述，原
    告對逾年息百分之三之租金利益部分，自不得請求返還，原告主張應依系爭土地
    申報價額之年息百分之五計算系爭租金利益云云，亦非可採。
七、原告所有之系爭土地之申報地價：八十三年度為每平方公尺六萬零二百元，八十
    六年度為每平方公尺六萬一千七百元，有台北市地價證明書在卷可憑。依被告占
    用之面積，以該土地申報價額百分之三為計算之標準，原告起訴請求自八十四年
    一月一日起至八十九年一月十二日止，使用該土地之不當得利，被告丁○○、庚○○、辛○○、己○○、乙○○應連帶給付原告十一萬四千一百三十八元（計算
    式如附表所示），及均自起訴狀繕本送達之翌日即八十八年九月二十九日起至清
    償日止，按週年利率百分之五計算之利息，為有理由，應予准許，逾此部分之請
    求，為無理由，應予駁回。
Ｂ．關於被告林個楨、劉林玉真部分：
    原告主張訴外人林柯瑤孌及被告庚○○、辛○○、己○○、乙○○雖至八十年十
    二月十七日始完成系爭租賃契約之續租事宜，惟此係原告內部行政作業流程，無
    礙兩造租賃契約早已成立之事實，被告丙○○、劉林玉真就積欠之租金及應繳付
    之租金差額等上開租賃契約所生之債權債務關係，亦應負連帶清償之責云云。惟
    查系爭契約係於八十年十二月十七日簽訂，而訴外人林柯瑤孌則係於八十年十二
    月十四日死亡，既有系爭契約、戶籍謄本等在卷可稽，且為兩造所不爭，則以契
    約之成立，應以當事人意思表示一致為要件，系爭契約應迄至八十年十二月十七
    日始因兩造互相意思表示合致而成立，該時訴外人林柯瑤孌既業已死亡，堪認訴
    外人林柯瑤孌尚非系爭基地租賃契約之契約當事人。矧訴外人林柯瑤孌既非系爭
    基地租賃契約之當事人，則系爭租約所生之債權債務關係即與訴外人林柯瑤孌無
    涉，從而，原告依繼承之法律關係，請求訴外人林柯瑤孌之繼承人即被告林個楨
    、劉林玉真二人就被告庚○○、辛○○、己○○、乙○○等積欠之上開租金負連
    帶清償之責，即非可採。
Ｃ．關於被告壬○○部分：
一、原告主張系爭建物經本院以八十八年度民執亥字第三三七二號拍賣結果，無人應
    買，於八十八年十月十五日交被告丁○○之債權人即被告壬○○承受，並自八十
    九年一月十三日起點交被告壬○○之事實，已據原告提出建物登記謄本為證，且
    為被告壬○○所不爭，並據本院調閱本院八十八年度民執亥字第三三七二號本票
    裁定強制執行卷宗查明屬實，原告此部分主張應堪採信。
二、按所有人對無權占有或侵害其所有物者，得請求返還之，民法第七百六十七條定
    有明文。本件系爭土地係屬原告所有，已如前述，被告壬○○所有之系爭房屋，
    無占有之正當權源，占有使用如附圖紅色部分所示之土地，基此，原告請求被告
    壬○○拆除如附圖紅色部分所示之房屋，並將占用之土地返還原告，即有理由，
    應予准許。
三、又無正當權源占用他人土地者，將致他人受有相當於租金之損害，此為社會通常
    之觀念，參諸前揭最高法院六十一年度臺上字第一六九五號判例意旨即明。次按
    城市地方房屋之租金，以不超過土地及其建築物申報總價額年息百分之十為限，
    土地法第一百零五條、第九十七條第一項定有明文。經查系爭土地地目為建，被
    告壬○○所有之系爭房屋，位處臺北市○○路九十二巷，附近即為國立師範大學
    ，並有各式商店，業經本院至現場勘驗明確，製有勘驗筆錄在卷可參，堪認系爭
    土地之交通便捷性、商業機能均屬完善。再參酌土地法第一百零五條準用第九十
    七條第一項之規定，建築基地之租金以地價之申報價額年息百分之十為限及平均
    地權條例施行細則第二十一條：公有土地以各該宗土地之公告地價為申報地價，
    免予申報等規定，本院因認被告壬○○使用系爭土地之對價應以系爭土地之公告
    地價即申報地價之年息百分之五為適當。從而，原告請求自被告壬○○自其占有
    之日即八十九年一月十三日起至返還上開土地之日止，按月給付原告按占用土地
    各該年度公告地價年息百分之五計算之損害賠償金，自應准許。
Ｄ．綜上所述，本件原告與被告庚○○、辛○○、己○○、乙○○之基地租賃契約，
    已因期間屆滿而終止，渠等占有系爭土地即成為無法律上權源，原告除請求保證
    人即被告丁○○應與被告庚○○、辛○○、己○○、乙○○應就渠等積欠之租金
    一萬一千一百九十六元、租金差額二萬七千二百二十七元外，另請求渠等返還自
    租約終止後即八十四年一月一日起至八十九年一月十二日遷讓之日止，相當於租
    金之不當得利十一萬四千一百三十八元，為有理由，應予准許，逾此部分之請求
    ，為無理由，應予駁回。又被告壬○○承受之系爭房屋坐落於原告之土地上為無
    法律上權源，從而，原告本於民法第七百六十七條規定，訴請被告壬○○將所有
    之系爭建物予以拆除，並將占用之土地返還原告，洵屬正當，為有理由。又被告
    壬○○既占用系爭土地，從而，原告基於不當得利及侵權行為之法律關係，請求
    被告壬○○賠償相當於租金之損害賠償即自八十九年一月十三日起至返還上開土
    地之日止，按月給付原告按占用土地各該年度公告地價年息百分之五計算之損害
    賠償金，亦應准許。
丙、假執行之宣告：
    原告陳明願供擔保，聲請宣告假執行，就原告勝訴部分，經核無不合，爰酌定相
    當擔保金額准許之。至原告敗訴部分，其假執行之聲請，亦失所附麗，不應准許
    。
丁、結論：
    本件原告之訴一部有理由，一部無理由，依民事訴訟法第三百八十五條第一項前
    段、第七十九條但書、第三百    九十條第二項，判決如主文。
中      華      民      國    八十九    年      八      月      四      日
                              民事第六庭法      官  陳秀貞
右為正本係照原本作成
如對本判決上訴，須於判決送達後廿日內向本院提出上訴狀
中      華      民      國    八十九    年      八      月      四      日
~B法院書記官  林秀妙
~F0
~T48
附表：
Ａ．被告丁○○、辛○○、庚○○、己○○、乙○○應連帶負擔之租金部分：
┌───────┬──────┬─────┬──────┬────┬─────┬──────┬──────┐
│  租用期間    │  公告地價  │公告地價  │  占用面積  │租金率  │每月金額  │  積欠月數  │  積欠金額  │
│              │  適用年份  │（元／㎡）│  （㎡）    │        │          │            │            │
├───────┼──────┼─────┼──────┼────┼─────┼──────┼──────┤
│83.07.01-     │  83        │60200     │  12.4      │3%      │ 1866     │  6         │  11196     │
│83.12.31      │            │          │            │        │          │            │            │
└───────┴──────┴─────┴──────┴────┴─────┴──────┴──────┘
~F0
~T48
Ｂ．被告丁○○、辛○○、庚○○、己○○、乙○○應連帶負擔之租金差額部分：
┌───────┬──────┬─────┬──────┬────────────────────┐
│  租用期間    │每月租金差額│積欠月數  │積欠金額    │備註                                    │
│              │            │          │            │                                        │
├───────┼──────┼─────┼──────┼────────────────────┤
│80.12.01-     │  1433      │19        │  27227     │原繳付租金： 49110x12.4x3%x1/12=1522    │
│82.06.30      │            │          │            │調整後租金： 57200x12.4x5%x1/12=2955    │
└───────┴──────┴─────┴──────┴────────────────────┘
~F0
~T48
Ｃ．被告丁○○、辛○○、庚○○、己○○、乙○○應連帶相當於租金之損害賠償金部分：
┌───────┬──────┬─────┬──────┬────┬─────┬──────┬──────┐
│  占用期間    │  公告地價  │公告地價  │  占用面積  │租金率  │每月金額  │  積欠月數  │  積欠金額  │
│              │  適用年份  │（元／㎡）│  （㎡）    │        │          │            │            │
├───────┼──────┼─────┼──────┼────┼─────┼──────┼──────┤
│  84.01-86.06 │  83        │60200     │  12.4      │3%      │1866      │  30        │  55980     │
├───────┼──────┼─────┼──────┼────┼─────┼──────┼──────┤
│  86.07-88.12 │  86        │61700     │  12.4      │3%      │1913      │  30        │  57390     │
├───────┼──────┼─────┼──────┼────┼─────┼──────┼──────┤
│  占用期間    │  公告地價  │公告地價  │  占用面積  │租金率  │每日金額  │  積欠日數  │  積欠金額  │
│              │  適用年份  │（元／㎡）│  （㎡）    │        │          │            │            │
├───────┼──────┼─────┼──────┼────┼─────┼──────┼──────┤
│  89.01.01-   │  86        │61700     │  12.4      │3%      │64        │  12        │  768       │
│  89.01.12    │            │          │            │        │          │            │            │
├───────┴──────┴─────┴──────┴────┴─────┴──────┴──────┤
│  合計：55980+57390+768=114138                                                                          │
└────────────────────────────────────────────────────┘


司法院資訊處製作；財團法人民間司法改革基金會備份。
